臺灣基隆地方法院刑事判決　　　　　　　 96年度易字第241號
公　訴　人　臺灣基隆地方法院檢察署檢察官
被　　　告　乙○○
上列被告因詐欺案件，經檢察官提起公訴（95年度偵緝字第 254
、255 號），被告就被訴事實為有罪之陳述，本院裁定改依簡式
審判程序審理後判決如下：
    主  文
乙○○共同連續意圖為自己不法之所有，以詐術使人將本人之物
交付，處有期徒刑壹年。減刑為有期徒刑陸月，如易科罰金，以
銀元佰元即新臺幣玖佰元折算壹日。
    事  實
一、乙○○與陳連旺（由檢察官另案通緝中）係夫妻，2 人經陳
    連旺之弟陳連寶（現改名陳國勛）之同意，自民國92年1 月
    14日起由陳連寶擔任台北縣瑞芳鎮○○路○段71號1樓「廣鑫
    行」名義上之負責人，並以陳連寶名義申請支票使用（後於
    94年7 月28日變更負責人為乙○○），惟「廣鑫行」之實際
    負責人均係乙○○及陳連旺。乙○○及陳連旺2 人均明知其
    等已無支付貨款能力，竟基於共同為自己不法所有之意圖，
    並基於詐欺之概括犯意聯絡，連續為下列之詐欺取財犯行：
    (一)其2人自94年7月14日起至同年8月3日止，多次向丙○○佯
    稱「廣鑫行」業務需求要訂購啤酒，使丙○○陷於錯誤，誤
    以為乙○○與陳連旺確有支付貨款能力，而交付新臺幣（以
    下同）共計468萬8420元之貨物與「廣鑫行」。(二)其2人自94
    年6月底起至同年7月30日止，向駿峰企業有限公司（以下稱
    駿峰公司）佯稱「廣鑫行」業務需求要訂購食品及飲料，使
    駿峰公司陷於錯誤，誤以為乙○○與陳連旺確有支付貨款及
    正常經營之意，而交付共計308萬7560 元之貨物與「廣鑫行
    」。詎乙○○及陳連旺收受貨物後，竟於94年8月4日宣告倒
    閉並將貨物搬遷一空，且從此避不見面，丙○○及駿峰公司
    始知受騙。
二、案經被害人丙○○及駿峰公司訴由臺灣基隆地方法院檢察署
    檢察官偵查起訴。
    理  由
壹、程序事項：
    被告乙○○所犯者非為死刑、無期徒刑、最輕本刑為3 年以
    上有期徒刑之罪或高等法院管轄第一審案件，其於準備程序
    進行中，先就被訴事實為有罪之陳述，經告知其簡式審判程
    序之旨，並聽取公訴人、被告之意見後，本院業已依刑事訴
    訟法第273條之1第1 項之規定，裁定改以簡式審判程序進行
    本案之審理，是本案之證據調查，依刑事訴訟法第273條之2
    之規定，即不受同法第159條第1項、第161條之2、第161 條
    之3、第163條之1及第164條至第170 條規定之限制，合先敘
    明。
貳、實體事項：
一、上開事實，業據被告乙○○於本院審理時自白不諱，並據證
    人即被害人丙○○、吳仕任（駿峰公司負責人）及證人陳連
    寶、王甘明、鄭萬成（王、鄭2 人均係「廣鑫行」之司機）
    於偵查中證述屬實，且有「廣鑫行」營利事業登記資料、東
    帝士基隆店安管值勤日誌及送貨單、被告簽給丙○○之支票
    7張（其中乙○○簽發3張、陳連寶簽發4 張）、駿峰公司銷
    貨明細表、出貨傳票、被告交付駿峰公司支票10張（其中乙
    ○○簽發4張、陳連寶簽發6張）、票據信用查詢資料表、基
    隆監理站96年2月8日北監基一字第0960001466號函附卷可稽
    。足認被告之自白與事實相符，可以採信。綜上，本案事證
    明確，被告之犯行洵堪認定，應依法論科。
二、論罪科刑：
  (一)查被告行為後，其行為時之刑法（以下簡稱「修正前刑法」
    ），業於94年1月7日修正通過，於同年2月2日公布，於95年
    7月1日起施行（以下簡稱「修正後刑法」），依修正後刑法
    第2條第1項規定「行為後法律有變更者，適用行為時之法律
    。但行為後之法律有利於行為人者，適用最有利於行為人之
    法律」。此條規定係規範行為後法律變更所生新舊法律比較
    適用之準據法，本身尚無新舊法比較之問題，於修正後刑法
    施行後，應一律適用修正後刑法第2條第1項之規定，為「從
    舊從輕」之比較，先予敘明。經查：
  1.刑法第339條第1項詐欺取財罪之規定並未修正，然其法定刑
    中有關罰金刑部分，依修正後刑法第33條第5 款將罰金刑定
    為「新臺幣1000元以上，以百元計算之」及修正後刑法施行
    法第1條之1規定「中華民國94年1月7日刑法修正施行後，刑
    法分則編所定罰金之貨幣單位為新臺幣。94年1月7日刑法修
    正時，刑法分則編未修正之條文定有罰金者，自94年1月7日
    刑法修正施行後，就其所定數額提高為30倍。但72年6 月26
    日至94年1月7 日新增或修正之條文，就其所定數額提高為3
    倍」，適用之結果，刑法第339條第1項之罪所得科處之罰金
    刑最高為新臺幣30000元，最低為新臺幣1000 元。然依修正
    前刑法第33條第5款規定之罰金最低額1元及未修正之罰金罰
    鍰提高標準條例第1 條前段規定之提高罰金倍數10倍計算，
    刑法第339條第1 項之罪所得科處之罰金刑最高為銀元10000
    元，最低為銀元10元，換算為新臺幣後，最高額雖與適用修
    正後刑法第33條第5款等規定相同為新臺幣30000元，惟最低
    額僅新臺幣30元。比較結果，自以適用修正前刑法第33條第
    5款之規定較有利於被告。
  2.刑法第28條關於共犯之規定，由原條文「二人以上共同實施
    犯罪之行為者，皆為正犯」，修正為「二人以上共同實行犯
    罪之行為者，皆為正犯」，揆諸本條之修正理由係為釐清陰
    謀共同正犯、預備共同正犯、共謀共同正犯是否合乎本條規
    定之正犯要件，而本案被告3 人均屬實行犯罪行為之正犯，
    則適用修正前刑法第28條規定論擬，對被告並無不利。
  3.刑法第56條連續犯之規定業經刪除，於修正後刑法施行後，
    被告之數詐欺行為，應予分論併罰。此條刪除雖非犯罪構成
    要件之變更，然顯已影響行為人刑罰之法律效果，自屬法律
    有變更，比較適用結果，仍應適用較有利於被告之修正前刑
    法第56條規定論以連續犯。
  4.修正前刑法第41條第1 項前段關於易科罰金之規定，修正後
    刑法修正為「犯最重本刑為5 年以下有期徒刑以下之刑之罪
    ，而受6個月以下有期徒刑或拘役之宣告者，得以新臺幣100
    0元、2000元或3000元折算1日，易科罰金」；惟依修正前刑
    法第41條第1項前段：「犯最重本刑為5年以下有期徒刑以下
    之刑之罪，而受6 個月以下有期徒刑或拘役之宣告，因身體
    、教育、職業、家庭之關係或其他正當事由，執行顯有困難
    者，得以1元以上3元以下折算1 日，易科罰金」及修正前罰
    金罰鍰提高標準條例第2 條（現已刪除）關於「依刑法第41
    條易科罰金者，均就其原定數額提高為100倍折算1日；法律
    所定罰金數額未依本條例提高倍數，或其處罰法條無罰金刑
    之規定者，亦同」等規定，易科罰金之折算標準最高為銀元
    300元，最低為銀元100元，換算為新臺幣後，最高額為新臺
    幣900元，最低額為新臺幣300元。比較修正前、後關於易科
    罰金折算標準之刑罰法律，適用修正前刑法第41條第1 項前
    段及修正前罰金罰鍰提高標準條例第2 條規定，對被告較為
    有利。
  5.綜上，依修正後刑法第2條第1項「從舊從輕」原則，綜合全
    部罪刑為比較結果，自應依修正後刑法第2條第1項前段之規
    定，適用修正前刑法第28條、第33條第5 款、第56條、第41
    條第1項前段及修正前罰金罰鍰提高標準條例第2條等規定。
  (二)查被告與陳連旺2 人假藉所經營之「廣鑫行」進貨銷售之名
    義，連續多次向丙○○、駿峰公司詐騙貨物得逞，核被告所
    為，係犯刑法第339條第1項之詐欺取財罪。被告所為數詐欺
    行為，時間緊接，所犯罪名相同，顯係出於概括之犯意為之
    ，為連續犯，應依修正前刑法第56條之規定以一罪論，並加
    重其刑。被告與陳連旺2 人彼此間有犯意之聯絡及行為之分
    擔，應依修正前刑法第28條之規定論以共同正犯。審酌被告
    與其夫陳連旺聯手共同詐騙合法商家，騙得之財物價值高達
    新臺幣柒佰柒拾餘萬元，被告於犯罪後未與被害商家達成民
    事和解，迄今未賠償被害商家損失，再參酌被告犯罪之動機
    、目的、所受之剌激、手段、品行、智識程度及犯罪後之態
    度等一切情狀，宣告如主文所示之刑即有期徒刑壹年，以示
    懲儆。又犯罪在96年4 月24日以前者，除中華民國九十六年
    罪犯減刑條例（下稱減刑條例）另有規定者外，有期徒刑、
    拘役或罰金，減其刑期或金額2分之1；又依該條例應減刑之
    罪，未經判決確定者，於裁判時，減其宣告刑，並應於判決
    主文同時諭知其宣告刑及減得之刑；又犯最重本刑為5 年以
    下有期徒刑以下之刑之罪，依該條例規定減為6 月以下有期
    徒刑、拘役者，應於為減刑裁判時，併諭知易科罰金折算之
    標準。減刑條例第2條第1項第3款、第7條、第9 條分別定有
    明文。本案被告犯罪之時間既在96年4 月24日前，且所受之
    宣告刑未逾有期徒刑1年6月，而無減刑條例第3 條所規定不
    得減刑之情形，自應依減刑條例第2條第1項第3款、第7條、
    第9 條之規定，減其罪之宣告刑並諭知易科罰金之折算標準
    （即將所宣告之有期徒刑1年減為有期徒刑6月，如易科罰金
    ，依修正前刑法第41條第1 項前段及修正前罰金罰鍰提高標
    準條例第2條及現行法規所定貨幣單位折算新臺幣條例第2條
    之規定，以銀元300元即新臺幣900元折算1 日），詳如主文
    所示。
三、據上論斷，應依刑事訴訟法第273條之1第1 項、第299條第1
    項前段，刑法第339條第1項，修正後刑法第2條第1項前段，
    修正前刑法第33條第5款、第28條、第56條、第41條第1項前
    段，罰金罰鍰提高標準條例第1 條前段，修正前罰金罰鍰提
    高標準條例第2 條，現行法規所定貨幣單位折算新臺幣條例
    第2 條，中華民國九十六年罪犯減刑條例第2條第1項第3款、
    第7條、第9條，判決如主文。
本案經檢察官甲○○到庭執行職務。
中　　華　　民　　國　　96　　年　　9 　　月　　21　　日
                      刑事第一庭法  官  王福康
以上正本證明與原本無異。
如不服本判決應於收受本判決後10日內向本院提出上訴書狀，其
未敘述上訴理由者，並得於提起上訴後10日內向本院補提理由書
狀（均須按他造當事人之人數附繕本）「切勿逕送上級法院」。
中　　華　　民　　國　　96　　年　　9 　　月　　21　　日
                                書記官  彭淑芳
【附錄論罪法條】
刑法第339條第1項：
    意圖為自己或第三人不法之所有，以詐術使人將本人或第三
    人之物交付者，處5年以下有期徒刑、拘役或科或併科1千元
    以下罰金。
